【裁判字號】    89,易,1790
【裁判日期】    891030
【裁判案由】    竊佔
【裁判全文】
臺灣臺北地方法院刑事判決                        八十九年度易字第一七九號
    公  訴  人  臺灣臺北地方法院檢察署檢察官
    被      告  乙○
    選任辯護人  楊沛生
右列被告因竊佔案件，經檢察官提起公訴（八十九年度偵字第七八八一號），本院判
決如左：
    主  文
乙○無罪。
    理  由
一、公訴意旨略以：被告乙○為位於台北市○○○路○段三十二號之四「乙○洗車業
    」之負責人，其竟意圖為自己不法之利益，自民國八十五年間起，以水泥磚固定
    於路邊排水溝水泥蓋上之方式竊佔上址前之公有道路及人行道，從事洗車業務，
    經警多次取締舉發，仍未改善，嗣於八十九年三月三十日為警查獲等語，因認被
    告涉有刑法第三百二十條第二項之竊佔罪嫌。
二、按犯罪事實應依證據認定之，無證據不得推定其犯罪事實。又不能證明被告犯罪
    者，應諭知無罪之判決，刑事訴訟法第一百五十四條、第三百零一條第一項分別
    定有明文。又事實之認定，應憑證據，如未能發現相當證據，或證據不足以證明
    ，自不能以推測或擬制之方法，為裁判基礎（最高法院四十年台上字第八六號判
    例參照）。而刑法第三百二十條第二項之竊佔罪，其構成要件除行為人在主觀上
    有為自己不法之利益外，於客觀上更必以行為人有排除他人對特定不動產之使用
    ，而將該不動產納入自己實力支配之下，且排除他人對該特定不動產之使用，使
    他人喪失對該特定不動產之占有及使用權能方有該當，且在他人之土地上堆放物
    品，並非當然即係對該土地施以實力支配之占有管理行為，而必待行為人以己力
    支配他人之不動產時，其竊佔行為方為完成（本院卷附最高法院八十年度台非字
    第二三九號判決、八十五年度台非字第九五號判決、八十五年度台非字第二七二
    號判決、八十六年度台上字第六三號判決、八十八年度台非字第九七號判決、八
    十八年度台上字第五三一二號判決、八十八年度台非字第三四五號判決及司法院
    刑事廳核定之台灣高等法院八十二年度法律座談會研究結論參照）。
三、按公訴人認被告犯有刑法第三百二十條第二項之竊佔罪嫌，其所依憑之證據及理
    由無非係以被告前述竊佔之犯罪事實，業據被告於警訊及檢察官偵查時供承不諱
    ，並有被告以前開方式竊佔公有道路及人行道為警察局拍照採證之相片十一幀及
    舉發違反道路交通管理事件通知單五張為證。訊據被告固不否認有於台北市○○
    ○路○段三十二號之四乙○洗車業前路邊排水溝水泥蓋上舖設固定水泥磚斜坡為
    警舉發並拆除之事實，惟堅決否認有公訴人所指之竊佔犯行，辯稱：舖設水泥磚
    係為防止車輛進出破壞紅磚道，有時洗車因車子未停好會超過停在人行道上，但
    洗完就開走，沒有將人行道圍起來占用等語。
四、經查：
    （一）公訴人認被告涉有前開竊佔之犯行，其所憑之證據如前所述無非乃先以被
          告已對前開公訴人所起訴之事實於警訊及於檢察官偵查中供承不諱為據，
          惟被告於警訊時僅供承有時車子較多時會暫時佔用人行道、馬路或收費停
          車格洗車營業等語（見偵查卷第五頁），檢察官偵查時則供述有用水泥將
          馬路舖高做為車道，沒有佔用人行道，只是洗車會進入。只是有時會凸出
          人行道而已，因為車太長等詞（見偵查卷第四十七頁反面）。是由被告上
          開警訊、偵訊所言以觀，被告並未自白以舖設固定水泥磚斜坡方式竊佔人
          行道或公有道路，而排除他人使用，即未承認有公訴人所指之犯罪事實並
          表示願意承擔刑事責任甚為明確。是公訴人認被告已於警訊及於檢察官偵
          查中自白其所起訴之犯罪事實乙節，容或與卷存證據資料不符，先予敘明
          。
    （二）其次，被告自承有舖設水泥磚斜坡，及洗車時車子有時會超過停在人行道
          ，車多時會在人行道、馬路或收費停車格洗車等詞，核與警察局所攝之照
          片及證人甲○○即查報警員到庭證述洗車時無法完全開入，會占用人行道
          ，生意多時連馬路都會占用，在洗車時有時會占用停車格等語（見本院八
          十九年十月二十六日審判筆錄）相符。惟如前所述，刑法第三百二十條第
          二項之竊佔罪，其構成要件乃必以行為人有排除他人對特定不動產之使用
          ，而將該不動產納入自己實力支配之下，且排除他人對該特定不動產之使
          用，使他人喪失對該特定不動產之占有及使用權能方有該當，本件被告並
          未用東西將經營之洗車場前之人行道、公有道路或收費停車格圍起來或以
          標示禁止他人通行一節，業據證人甲○○證稱屬實（見本院八十九年十月
          二十六日審判筆錄），則被告並未將該人行道、公有道路或收費停車格納
          入自己實力支配而排除公眾使用，與竊佔罪之構成要件顯不相當，自難以
          竊佔罪相繩。至於被告於公有道路上舖設水泥磚斜坡一節，因公眾仍可使
          用該斜坡通行，並無排除他人使用，且被告舖設水泥磚斜坡依社會通念或
          因便利車輛通行而非如被告於本院審理所述係為防止損壞人行道，惟被告
          主觀上無竊佔該公有道路、人行道之犯意應堪予認定，故亦難以竊佔罪論
          處。
五、綜上所述，本件於訴訟上並無任何積極證據足以證明被告涉有刑法第三百二十條
    第二項所規定之竊佔犯行，自難由本院繩之以被告該條項之罪名，此外復查無其
    他積極證據足以證明被告有何公訴人所起訴之竊佔犯行，既不能證明被告犯罪，
    核諸前揭說明，自應由本院為被告無罪之諭知。
據上論斷，應依刑事訴訟法第三百零一條第一項，判決如主文。
本案經檢察官蘇怡文到庭執行職務
中    華    民    國      八十九      年      十      月      三十      日
                                      臺灣臺北地方法院刑事第八庭
                                              法  官  鄭  佾  瑩
右正本證明與原本無異。
如不服本判決，應於判決送達後十日內，向本院提出上訴狀。
                                              書記官  郭  台  發
中    華    民    國      八十九      年      十一    月        一    日


司法院資訊處製作；財團法人民間司法改革基金會備份。
